臺灣高等法院臺南分院刑事判決　　　　 96年度上易字第264號
上　訴　人
即　被　告　乙○○
上列上訴人因詐欺案件，不服臺灣雲林地方法院96年度易字第55
號中華民國96年3月20日第一審判決（起訴案號：臺灣雲林地方
法院檢察署95年度偵字第5601號及95年度偵字第5134號函送併辦
），提起上訴，被告就被訴事實為有罪之陳述，本院裁定依簡式
審判程序審理，判決如下：
    主  文
上訴駁回。
    事  實
一、乙○○於民國九十五年一月間，經友人王粗回（另由檢察官
    為不起訴處分）介紹認識甲○○後，因缺錢花用，見甲○○
    積欠龐大牌照稅急欲處理，認有機可趁，竟基於意圖為自己
    不法所有之概括犯意，於如附表編號一至八所示日期，前往
    雲林縣斗南鎮○○里○○街九十八號甲○○住處，連續施用
    如附表編號一至八所示名目之詐術，向甲○○訛稱可協助處
    理牌照稅，使甲○○誤信為真，因而陷於錯誤，乃在上址住
    處交付如附表編號一至八所示現金，合計新臺幣（下同）十
    萬七千三百四十八元。詎乙○○食髓知味，復另行起意，意
    圖為自己不法之所有，又於九十五年九月四日，在上址，另
    以須補繳稅金五萬元為由向甲○○訛詐，甲○○仍不疑有詐
    ，再次陷於錯誤，而在上址交付乙○○現金一萬零七百四十
    六元。嗣經甲○○向稅捐稽徵處查詢，發現其所積欠稅金仍
    未繳納，始知受騙。
二、案經甲○○訴由臺灣雲林地方法院檢察署檢察官偵查起訴及
    該署移送併辦。
    理  由
壹、程序方面：
    本件被告乙○○所犯為死刑、無期徒刑、最輕本刑為三年以
    上有期徒刑以外之罪，亦非屬高等法院管轄之第一審案件，
    其就被訴事實為有罪之陳述，經告知簡式審判程序之旨，並
    聽取檢察官、被告之意見後，依刑事訴訟法第二百七十三條
    之一第一項、第二百七十三條之二等規定，裁定行簡式審判
    程序，且不受同法第一百五十九條第一項、第一百六十一條
    之二、第一百六十一條之三、第一百六十三條之一及第一百
    六十四條至第一百七十條所規定證據能力認定及調查方式之
    限制，合先敘明。
貳、實體方面：
一、上揭事實，業據被告乙○○本院審理坦承不諱。核與證人甲
    ○○、王粗回證述情節相符。並有被告簽立之收據影本、詐
    騙明細清單各一紙（見臺灣雲林地方法院檢察署九十五年他
    字第一三三四號卷第六頁、第九頁），僑王聯合律師事務所
    九十五年十月二日九十五年度僑億字第０九五一００二０一
    號函（見同上偵卷第七至八頁），九十五年十月十九日雲林
    縣斗南鎮調解委員會調解書、九十五年十月十九日甲○○簽
    立之聲明書暨分期清償明細收據（見臺灣雲林地方法院檢察
    署九十五年他字第一三三四號卷第十七頁；九十五年偵字第
    五一三四號卷第十七至十八頁），被告提出之清償明細（見
    本院卷第二十六頁）在卷可稽。被告自白與事實相符，本件
    事證明確，其詐欺犯行，足可認定，應依法論科。
二、被告行為後，刑法及刑法施行法業於九十四年二月二日經總
    統以華總一義字第０九四０００一四九０一號令修正公布，
    並於九十五年七月一日施行（下稱新刑法，修正前刑法下稱
    舊刑法），參酌最高法院九十五年五月二十三日刑事庭第八
    次會議決議，新刑法第二條第一項規定，係規範行為後法律
    變更所生新舊法律比較適用準據法，於新刑法施行後，應適
    用新刑法第二條第一項規定，為從舊從輕比較。另比較時應
    就罪刑有關之共犯、未遂犯、想像競合犯、牽連犯、連續犯
    、結合犯，以及累犯加重、自首減輕暨其他法定加減原因（
    如身分加減）與加減比例等一切情形，本於統一性及整體性
    原則，綜其全部罪刑結果，而為比較。經查：
　(一)刑法第三百三十九條第一項詐欺罪，法定刑得併科銀元一千
    元以下罰金，而修正後刑法施行法增訂第一條之一：「中華
    民國九十四年一月七日刑法修正施行後，刑法分則編所定罰
    金之貨幣單位為新臺幣。九十四年一月七日刑法修正時，刑
    法分則編未修正之條文定有罰金者，自九十四年一月七日刑
    法修正施行後，就其所定數額提高為三十倍。但七十二年六
    月二十六日至九十四年一月七日新增或修正之條文，就其所
    定數額提高為三倍」。刑法第三十三條第五款修正為：「罰
    金：新臺幣一千元以上，以百元計算之」，是依修正後之法
    律，刑法第三百三十九條第一項詐欺罪所得科處之罰金刑最
    高為新臺幣三萬元，最低為新台幣一千元；而依被告行為時
    之刑罰法律，即罰金罰鍰提高標準條例第一條前段規定之提
    高倍數十倍及刑法第三十三條第五款規定之罰金最低額一元
    計算，該罪之罰金刑最高為銀元一萬元，最低額為銀元一元
    。比較上述修正前、後之刑罰法律，自以被告行為時之舊法
    較有利於被告。
  (二)刑法第五十六條連續犯之規定業已修正公布刪除，是於新法
    修正施行後，被告附表編號一至八之數犯罪行為，即須分論
    併罰。此刪除雖非犯罪構成要件之變更，但顯已影響行為人
    刑罰之法律效果，自屬法律有變更，附依新法第二條第一項
    規定，比較新、舊法結果，以適用刪除前連續犯規定較有利
    於被告。
  (三)修正前刑法第五十一條第五款規定：「宣告多數有期徒刑者
    ，於各刑中之最長期以上，各刑合併之刑期以下，定其刑期
    。但不得逾二十年。」修正後刑法第五十一條第五款則規定
    ：「宣告多數有期徒刑者，於各刑中之最長期以上，各刑合
    併之刑期以下，定其刑期。但不得逾三十年。」經比較新舊
    法之結果，修正後刑法並非較有利於行為人。
  (四)本件涉及法律變更部分，綜合上述比較新舊法之規定，以舊
    刑法有利於被告，依新刑法第二條第一項規定，自應適用行
    為時舊法，先予敘明。
三、核被告乙○○所為如附表編號一至八所示之犯行及於九十五
    年九月四日所為之犯行，均係犯刑法第三百三十九條第一項
    之詐欺取財罪。又檢察官移送併辦（九十五年度偵字第五一
    三四號）部分，既與起訴部分為內容相同之事實上同一案件
    ，自應為起訴效力所及，應併予審判，附此敘明。被告先後
    多次所為如附表編號一至八所示之詐欺犯行，時間緊接，犯
    罪構成要件相同，顯係基於概括犯意反覆為之，為連續犯，
    應依修正前刑法第五十六條規定以一罪論，並加重其刑。被
    告所犯上開二罪罪名互異，犯意各別，應分論併罰。
四、原審以被告罪證明確，並為新舊法比較，適用刑法第二條第
    一項前段、第三百三十九條第一項，修正前刑法第五十六條
    、第五十一條第五款，並審酌刑法第五十七條科刑事項，判
    處被告有期徒刑八月及有期徒刑三月，並定其應執行刑有期
    徒刑十月，認事用法，核無不合，量刑亦堪認妥適。被告上
    訴意旨認原審量刑過重，指摘原判決不當云云。惟查：被告
    曾於九十年間犯詐欺罪，經雲林地方法院判處有期徒刑五月
    ，緩刑三年確定；又於九十二年間犯詐欺罪，經雲林地方法
    院判處有期徒刑六月，如易科罰金以三百元折算一日確定，
    有臺灣高等法院被告前案紀錄表可稽。被告有上揭不法犯行
    ，再為本件詐欺犯行，原審為上揭量刑，即無過重可言，是
    被告上訴為無理由，應予駁回。
據上論斷，應依刑事訴訟法第三百六十八條，判決如主文。
本案經檢察官王碧霞到庭執行職務。
中　　華　　民　　國　　96　　年　　6 　　月　　14　　日
                  刑事第三庭    審判長法　官 陳義仲
                                      法　官 蔡勝雄
                                      法　官 蘇清水
以上正本證明與原本無異。
不得上訴。
　　　　　　　　　　　　　　　　　　　書記官 陳嘉琍
中　　華　　民　　國　　96　　年　　6 　　月　　14　　日
附錄法條：
刑法第339條（普通詐欺罪）
意圖為自己或第三人不法之所有，以詐術使人將本人或第三人之
物交付者，處 5 年以下有期徒刑、拘役或科或併科 1 千元以下
罰金。
以前項方法得財產上不法之利益或使第三人得之者，亦同。
前二項之未遂犯罰之。
臺灣高等法院臺南分院96年度上易字第264號附表：
┌──┬──────┬────────────┬──────┐
│編號│詐騙日期    │詐騙名目                │詐騙所得金額│
├──┼──────┼────────────┼──────┤
│1   │95年3 月24日│協助甲○○辦理牌照稅分期│   6,000元  │
│    │            │付款，需包禮金給別人    │            │
├──┼──────┼────────────┼──────┤
│2   │95年3 月24日│辦理牌照稅分期付款之前款│  35,000元  │
├──┼──────┼────────────┼──────┤
│3   │95年4 月6 日│為牌照稅之事，需買酒送禮│   1,900元  │
├──┼──────┼────────────┼──────┤
│4   │95年4 月24日│辦理牌照稅分期付款之後款│  33,950元  │
├──┼──────┼────────────┼──────┤
│5   │95年4月間某 │代辦房屋稅繳納          │  12,798元  │
│    │日          │                        │            │
├──┼──────┼────────────┼──────┤
│6   │95年4 月間某│向稅捐處同學借款之還款  │   1,500元  │
│    │日          │                        │            │
├──┼──────┼────────────┼──────┤
│7   │95年4 月底某│代辦補繳房屋稅          │  12,000元  │
│    │日          │                        │            │
├──┼──────┼────────────┼──────┤
│8   │95年6 月8 日│代辦房屋稅              │   4,200元  │
├──┼──────┼────────────┼──────┤
│    │合    計    │                        │ 107,348元  │
└──┴──────┴────────────┴──────┘
